【裁判字號】    97,訴,4071
【裁判日期】    980116
【裁判案由】    偽造文書等
【裁判全文】
臺灣板橋地方法院刑事判決              97年度訴字第4071號
公  訴  人  臺灣板橋地方法院檢察署檢察官
被      告  丙○○
上列被告因偽造文書案件，經檢察官提起公訴（九十七年度偵字
第一七一一五號），本院判決如下：
    主  文
丙○○無罪。
    理  由
一、公訴意旨略以：緣乙○○（業經臺灣板橋地方法院檢察署檢
    察官以九十六年度偵字第二七九七九號提起公訴，本院以九
    十七年度訴字第六四○號判決判處有期徒刑一年，減為有期
    徒刑六月，得易科罰金在案）係板信商業銀行股份有限公司
    （下稱板信銀行）營業部個金業務專員，負責房屋貸款、擔
    保品鑑價、徵信、授信及放款等業務，為從事業務之人；丁○○（業經臺灣高等法院以九十六年度上訴字第一五五四號
    判決判處有期徒刑一年四月在案）係臺北縣板橋市○○路○
    段六十七號「全國房仲店」之負責人（為加盟店，實際登記
    名義為「上瑞房屋仲介有限公司」，樹林加盟店址設於上址
    臺北縣板橋市○○路），並任樹林店店長，為從事不動產買
    賣業者。乙○○、丁○○二人共同基於意圖為自己不法之所
    有、偽造文書、詐欺之犯意，於民國九十四年八月間，以新
    臺幣（下同）三萬元至四十萬元不等之代價或無償方式，陸
    續招募有犯意聯絡之蔣志清（未據檢察官起訴）及被告丙○○等人，分別擔任購屋人頭或為銀行貸款之連帶保證人，被
    告丙○○同意為丁○○無償擔任如附件所示房貸之連帶保證
    人，再由丁○○本人或委託他人偽造蔣志清之活期存款簿，
    並由蔣志清出面佯裝買主，實際係由丁○○出資購入不動產
    後，並由蔣志清、被告丙○○交付身分證件、印鑑章及印鑑
    證明等資料予丁○○後，再持「不動產買賣契約書」向地政
    機關申請土地、建物買賣登記，使該管地政機關之公務員在
    前述房地之土地及建物登記謄本上將所有權人變更為蔣志清
    ，足生損害於地政機關對於土地、建物登記管理之正確性。
    復經由丁○○於附表所示之時間唆使蔣志清、被告丙○○出
    面向板信銀行提出房屋貸款申請，並依約與板信銀行進行房
    屋貸款對保手續。而丁○○、乙○○二人為使貸款申請案件
    能獲取高額貸款，再由丁○○提供裝潢精美與現況不實之勘
    驗照片及前揭偽造不實之薪資證明、在職證明文件後，並由
    乙○○製作不實之徵信、授信報告而行使之，致使板信銀行
    相關授信人員因而陷於錯誤，誤以蔣志清係實際購買房地之
    人，且房地價值及薪資所得合於房屋貸款申貸條件，致使上
    開房屋借款案件得以通過審查、核貸，惟嗣後上揭貸款案件
    即因未繳納貸款本息、致板信銀行無法回收貸款，形成呆帳
    ，始查悉上情。因認被告丙○○所為，係犯刑法第二百十六
    條、第二百十條之行使偽造私文書、第三百三十九條第一項
    之詐欺取財罪嫌云云。
二、按犯罪事實應依證據認定之，無證據不得認定犯罪事實；不
    能證明被告犯罪者，應諭知無罪之判決，刑事訴訟法第一百
    五十四條第二項及第三百零一條第一項分別定有明文。次按
    共同正犯間，非僅就其自己實施之行為負其責任，並在犯意
    聯絡之範圍內，對於他共同正犯所實施之行為，亦應共同負
    責；又共犯之成立，除共同實施犯罪行為者外，其就他人之
    行為負共犯之責者，以有犯意聯絡為要件，若事前並未合謀
    ，實施犯罪行為之際，又係出於行為者獨立之意思，即不負
    共犯之責，此有最高法院三十二年上字第一九○五號判例、
    七十七年度台上字第一九一九號判決可供參照。
三、本件公訴人認被告丙○○涉犯上揭行使偽造私文書、詐欺取
    財等罪名，無非係以乙○○、丁○○、蔣志清、周緯欣等人
    於偵查中之供詞，並有卷附客戶基本資料、個人戶授信批覆
    書、蔣志清活期存款簿、不動產買賣契約書及不動產鑑價表
    等足稽，為其主要論據，訊據被告對於擔任附表所示，蔣志
    清為借款人以臺北縣三峽鎮○○路○段一七一號二樓之三房
    地，向板信銀行設定抵押貸款三百九十五萬元之連帶保證人
    之事實均不否認，惟堅詞否認有行使偽造文書、詐欺取財等
    犯行，辯稱：伊與丁○○、乙○○二人均不認識，係伊之小
    舅子戊○○（原名張鴻文）在「全國仲介公司」工作，戊○○說有一間房子希望請伊幫忙做保，辦理貸款，讓彼做業績
    ，伊為此答應做保人；之後是到板信銀行才認識丁○○，本
    案對保時伊並在資料上面用印及簽名，對保時伊有拿出在職
    證明及扣繳憑單，伊實際上已在東元電機工作十七年，伊知
    道擔任保證人民事上之效力，但是戊○○跟伊說這件沒有太
    大問題，伊才會答應做保，後來貸款之款項三百九十五萬元
    是否有下來伊並不知情，事後伊詢問板信銀行，確定該筆貸
    款均已清償完畢等語。經查：
  (一)本件附表所示以蔣志清為債務人，被告為保證人，以不動產
    設定抵押，向板信銀行貸款三百九十五萬元之事實，為被告
    所不否認，並經檢察官舉出上揭證據證明之；且該筆貸款本
    息業於貸款後九十六年十月九日清償完畢，此有本院卷附板
    信銀行總行九十七年十一月三日板信管綜企字第○九七六一
    五四三八八號函足按，是本件被告為保證人之貸款案件，是
    否有如起訴書所載犯行，係與共犯丁○○、乙○○行使偽造
    文書、詐欺取財之犯行，即非能與該二人另犯有關以被告辛○○、己○○、庚○○、甲○○為人頭詐取貸款，造成呆帳
    之犯行一般視之。
  (二)被告在東元電機任職，係因其妻舅戊○○之委託，始同意做
    本件貸款之保證人等節，業據證人戊○○於本院審理時證稱
    ：貸款時，係伊之店長丁○○要投資房子，彼問伊是否可以
    找人來做擔保，伊不知道丁○○在貸款之過程中有使用不實
    之房屋現場照片、平面圖、借款人資力等資料或人頭辦理貸
    款，所以伊才找被告丙○○做保，當時伊不知本件房地登記
    之買主為何人，伊在辦理對保前，有把相關之貸款申請資料
    給被告看，並大致說明，同時告知該房地為公司要投資等語
    ，並有本院附卷東元電機公司陳報狀一紙可稽，是被告確有
    正職工作，而此一做保之行為，非為從擔保後取得之貸款分
    得不法利益，僅係因為人情做保已明。
  (三)被告出名為本件貸款保證人時，就有關貸款文件之登載及準
    備均未參與，除於對保時在相關貸款文件上簽名外，就有關
    丁○○等人申貸、乙○○核保之行為，並無行為分擔及犯意
    聯絡，亦經證人丁○○於本院審理中證稱：「（問：是否認
    識丙○○？）認識，因為他是我之前全國不動產仲介公司張
    鴻文的姊夫，張鴻文後來有改名。」、之前九十四年的時候
    我有買整批的房地，我個人貸款資力不夠，才從張鴻文那裡
    介紹丙○○來借用丙○○名義做所有權人，保證人部分則是
    由乙○○來排定的。」、「我是知道保證人部分有分配，像
    蔣志清他們都是名義上的房子所有權人，保證人則是有分配
    ，所有資料我們都交給乙○○，保證人部分就由她來分配，
    所以丙○○是否確為保證人或是貸款名義人我不清楚。」、
    「因為丙○○是張鴻文的姊夫，而張是我的員工，房子如果
    賣掉的話我都會有給員工紅利，張鴻文是否有給丙○○紅利
    我不清楚。」、「（問：私下是否有跟丙○○擔任保證人部
    分，作溝通或是聯絡？）沒有。」、「（問：見過丙○○幾
    次？）之前他來對保的時候我才有見過他。」等語，證人乙○○證稱：「（問：是否認識丙○○？）不認識。」、「這
    個案件對保人來對保的時候，是在全國仲介公司對保的，當
    時何人陪同被告過來的我不清楚，當時對保的時候，在場的
    人有仲介店的丁○○在場，被告也有到場。」、「（問：本
    件是否丁○○投資的不動產？）是的。」、「（問：本件貸
    款關於建築物平面圖紀錄、建築物室內照片均與實情不符，
    此部分係何人所為？）照片是我拍攝的，我們流程就是拍照
    片的時候就要順便畫房子的室內位置圖，因為我不是專業人
    員，所以我不是畫的很精準，當時我是大略畫一下而已。」
    、「（問：丙○○對於本件貸款你所製作的平面圖、拍攝照
    片、資金證明，這部分是否有跟丙○○接洽或他有無參與？
    ）都沒有。」等語可證。
  (四)綜上，被告本件做保之行為，事前並未參與丁○○、乙○○
    等人偽造文書之犯行，做保時又有正當工作，具有一定資力
    ，出名為本件連帶保證人，係因姻親之請託而為，所辯上詞
    ，尚非悖離常情，應堪採信；簡言之，被告與丁○○、乙○○等人間既無行為分擔又無犯意聯絡，難認與丁○○、乙○○等人共犯上揭犯行，此外復查無其他積極證據足資證明被
    告有上述犯行，揆諸首開說明，犯罪尚屬不能證明，應為無
    罪判決之諭知。
據上論斷，應依刑事訴訟法第三百零一條第一項，判決如主文。
本件經檢察官林珮菁到庭執行職務。
中    華    民    國    98    年    1     月    16    日
                  臺灣板橋地方法院刑事第四庭
                          審判長法  官  樊季康
                                法  官  徐子涵
                                法  官  王綽光
以上正本證明與原本無異
如不服本判決應於收受送達後十日內向本院提出上訴書狀，並應
敘述上訴理由; 其未敘述上訴理由者，應於上訴期間屆滿後二十
日內向本院補提理由書（均需按他造當事人之人數附繕本，切勿
逕送上級法院）
                                書記官  許清秋
中    華    民    國    98    年    1     月    19    日
 ┌──────────────────────────────────────┐
 │附表：
 │
 │
 ├───┬─────┬────────┬───┬──────┬────────┤
 │(編號)│貸款案收件│貸款案相關文件  │貸款  │貸款保證人  │備註            │
 │人頭借│時間      │                │金額  │            │                │
 │款人  ├─────┤                │      │            │                │
 │      │借款日期  │                │      │            │                │
 │      ├─────┤                │      │            │                │
 │      │最後繳息日│                │      │            │                │
 ├───┼─────┼────────┼───┼──────┼────────┤
 │蔣志清│94、8、29 │客戶基本資料    │395萬 │丙○○      │證物九（附於96年│
 │      │          │個人戶授信批覆書│元    │            │他字第6590號96年│
 │      ├─────┤蔣志清活期存款簿│      │            │他字第5732號第31│
 │      │94、11、28│不動產買賣契約書│      │            │頁）            │
 │      ├─────┤不動產鑑價表    │      │            │                │
 │      │96、5、28 │勘驗照片        │      │            │                │
 │      │          │個人戶授信批覆書│      │            │                │
 │      │          │徵信報告表      │      │            │                │
 │      │          │借款契約書      │      │            │                │
 └───┴─────┴────────┴───┴──────┴────────┘


司法院資訊處製作；財團法人民間司法改革基金會備份。
